臺灣高等法院刑事裁定
111年度抗字第1705號
抗  告  人
即受 刑 人  廖志杰


上列抗告人因聲請撤銷緩刑案件，不服臺灣桃園地方法院111年
度撤緩字第330號，中華民國111年9月30日裁定（聲請案號：臺
灣桃園地方檢察署111年度執聲字第1959號），提起抗告，本院
裁定如下：
    主  文
原裁定撤銷。
檢察官之聲請駁回。
    理  由
一、原裁定意旨略以：抗告人即受刑人廖志杰（下稱抗告人）因
    違反毒品危害防制條例案件，經臺灣士林地方法院以110年
    度審訴字第472號判決（下稱本案判決）判處有期徒刑1年10
    月，緩刑3年，緩刑期間付保護管束，並應向執行檢察官指
    定之政府機關、政府機構、行政法人、社區或其他符合公益
    目的之機構或團體，提供60小時之義務勞務，於民國110年1
    1月16日確定。抗告人經臺灣桃園地方檢察署檢察官於111年
    4月15日發函通知到署履行義務勞務而未於指定時間到場，
    該署檢察官再於同年6月6日、同年7月5日發函促請履行，然
    迄至檢察官指定之履行期間終期即同年8月3日止，仍未履行
    任何時數之義務勞務，且未曾陳報無法履行義務勞務之原因
    ，顯見抗告人實無履行前開緩刑所定負擔之意，違反緩刑所
    定負擔之情節重大，且其並未因緩刑之寬典而知所警惕，對
    法定義務仍抱持輕忽懈怠之態度，法治觀念薄弱，足徵原宣
    告之緩刑已難收其預期效果，而有執行刑罰之必要，符合刑
    法第75條之1第1項第4款之規定。是聲請人之聲請，核屬允
    當，應予准許，爰依刑法第75條之1第1項第4款之規定，撤
    銷抗告人所受緩刑之宣告。
二、抗告意旨略以：對於抗告人之生活狀況、家庭背景、經濟狀
    態、是否有無故未到之不可抗力原因、是否必須逕以侵害人
    身自由最劇之令入監之方式不可？未見檢察官詳加調查、審
    酌，亦未見原裁定審查聲請人是否有各該情況，及說明如何
    行使裁量權，在對於抗告人侵害較微之緩刑宣告，與侵害較
    劇之逕送入監執行間，有無遵守侵害最小之必要性原則，而
    是否違反比例原則？本案抗告人並非因再次犯行或是做出任
    何嚴重影響社會利益之事而被撤銷緩刑宣告，僅係因未提供
    60小時之義務勞務，惟抗告人並非無故不履行緩刑所附條件
    ，其確有不可避免之理由，抗告人年僅20歲，並無相關法律
    常識及背景，對於義務勞動之執行辦法，非當然知悉，且抗
    告人家境清寒，故就讀夜校，並兼職夜班工作，日夜顛倒只
    為賺錢貼補家用、減輕家中經濟壓力，致使抗告人於報到日
    昏睡不醒，益徵本案確實係因工作疲勞，因而缺席報到日，
    錯失了解義務勞動之執行辦法之機會，後因不了解執行程序
    ，以為執行辦法係執行官將另行致電通知，或以通知函告知
    ，然不知自己已然合於刑法第75條之1第1項第4款所定得撤
    銷緩刑宣告之原因，後即因未履行緩刑所附條件而被撤銷緩
    刑之宣告。抗告人目前在健發綜合物流公司擔任理貨員，有
    正當工作及收入，素行尚可，而抗告人之家境確實艱辛，母
    親早逝、兄弟姊妹皆已各自成家，僅剩抗告人一人獨自撫養
    家中父親（68歲），抗告人為家中唯一經濟來源、父親倚賴
    支柱，亦需時常陪同患有老人疾病之父親回診追縱，倘逕撤
    銷緩刑宣告而入監，勢將影響其工作及家庭，且有違比例原
    則而有裁量違法之誤，是本件仍應維持緩刑宣告較為妥適，
    懇請審酌上情，考量抗告人之家庭狀況後，撤銷原裁定，並
    予抗告人維持緩刑宣告之機會。
三、按受緩刑之宣告而有下列情形之一，足認原宣告之緩刑難收
    其預期效果，而有執行刑罰之必要者，得撤銷其宣告：...
    四、違反第74條第2項第1款至第8款所定負擔情節重大者，
    刑法第75條之1第1項第4款定有明文。而緩刑宣告是否得撤
    銷，應先符合刑法第75條之1第1項各款之要件，以第4款而
    言，便係受刑人是否違背緩刑條件或負擔情節重大，且因本
    條採裁量撤銷主義，賦予法院撤銷緩刑與否之裁量權限，是
    特於第1項規定實質要件為「足認原宣告之緩刑難收其預期
    效果，而有執行刑罰之必要」，供作審認之標準。亦即於上
    揭「得」撤銷緩刑之情形，法官應依職權本於合目的性之裁
    量，妥適審酌是否撤銷先前緩刑之宣告。
四、經查：
　㈠上開一所述本案判決確定、地檢署通知抗告人及抗告人未曾
    實際履行任何時數之義務勞務等事實，有本院被告前案紀錄
    表、本案判決及執聲卷所附通知書、執行筆錄、通知報到履
    行之111年4月15日函文暨送達證書、催促履行之111年6月6
    日、111年7月5日函文暨各送達證書、刑案系統觀護終結原
    因表等資料在卷為憑，並無疑義。是以，抗告人緩刑期間為
    110年11月16日起至113年11月15日止，其應履行上開60小時
    義務勞務之期限，經檢察官指定為111年3月4日起至111年8
    月3日止共5個月，然直至上開義務勞務履行期屆至，抗告人
    均未履行任何時數之義務勞務，則受刑人確有未於期限內到
    案履行本案判決所定義務勞務60小時之緩刑條件，而屬刑法
    第75條之1第1項第4款所規定之違反同法第74條第2項第5款
    所定負擔之情形。
　㈡惟撤銷緩刑之宣告，事關受刑人是否應受刑罰執行，本案更
    涉及抗告人將因此入監服刑，程序保障上，更應謹慎、周全
    ，然於111年3月4日，地檢署執行科書記官當面告知抗告人
    應於緩刑期間（3年內）遵守保護管束等規定之要求，並告
    知如欲遷移住所，應先提出聲請，且留下抗告人之聯絡電話
    （見當日執行筆錄），此後檢察官除以上開1次通知函、2次
    告誡函送達於抗告人住所（由抗告人之受僱人即社區管委會
    收發室代收）外，未見有何再為電詢了解抗告人未遵期報到
    之原因進行查證，且相較於本案確定判決諭知之緩刑期間長
    達3年，但就履行義務期限，檢察官僅指定上開5個月內為之
    ，然又適遇111年新冠疫情最嚴重期間，如此指定，又未為
    電訪確認等能有效督促履行、瞭解狀況之查證，是否適宜、
    告知（督促）是否確實充分，已有疑問，尚不能僅憑抗告人
    經書面之通知、告誡未到，遽以推認抗告人有故意違反保護
    管束期間應服從檢察官命令之應遵守事項（即向檢察官指定
    之執行機構提供60小時之義務勞務）「且情節重大」。
　㈢經本院傳喚抗告人到庭後，抗告人表示其只有收到上開111年
    7月5日函文，其餘函文均未收到，且曾跟追蹤輔導老師講過
    6、7月那時在照顧確診之父親，而其沒有去做義務勞務係因
    不知道被分發之執行機構，是後來打電話去問才知道，但想
    去的時候，被告知已經被退件等語（見本院卷第26頁筆錄）
    ，則以上開抗告人所述收文、電聯等經過，尚難逕認抗告人
    完全置之不理、全無履行本案判決緩刑所定負擔之意；
　　復據抗告人提出之健發綜合物流公司在職證明書、薪資入帳
    明細，可知抗告人確實自110年5、6月起迄今即在該公司任
    職理貨員，且以本案義務勞務期限（即111年3月4日至同年8
    月3日）內之該公司入帳明細觀之，抗告人於111年6月至同
    年8月間，每週五均有獲得該公司之薪資給付（見本院卷第4
    5至51頁，該公司之入帳日期均為週五，顯示該公司就理貨
    員之給薪制度，係每週結算薪資一次並於週五入帳，且非固
    定薪資，而係視該週出勤、工作狀況等給薪），故可認於上
    開期間，抗告人確實每週均有至該公司工作，又參以抗告人
    庭呈之現就讀大學一年級之學生證，可知抗告人於上開義務
    勞務履行期限內另有就讀大學，則抗告人稱其當時係因就讀
    夜校並兼職理貨員，每日日夜顛倒、工作疲勞，因而缺席報
    到日、未履行義務勞務等語，確有相當佐證。審酌抗告人確
    實係因為有家庭經濟壓力及需獨力照顧年邁父親等情，方需
    同時負荷就學及兼職之工作，或因此疏未能於檢察官核定之
    期限內履行義務勞務或陳報自己未能及時完成、報到之正當
    理由，地檢署既有抗告人之聯絡電話，卻消極未為聯絡或未
    提供相關電話聯繫事證，檢察官又未本於疫情原因彈性調整
    作法或延長期限，均影響抗告人是否違背緩刑條件「情節重
    大」之判斷，自不宜逕認抗告人顯有履行負擔之可能而故意
    不履行、無正當事由拒絕履行或顯有逃匿之虞等情，本院認
    為依目前執聲字卷之舉證，尚無撤銷緩刑而令抗告人入監執
    行刑罰之必要，故本案檢察官之聲請，難認適法妥當。
五、綜上所述，原裁定未詳為審酌上情，逕准檢察官之聲請，撤
    銷抗告人緩刑之宣告，並非允當，抗告人提起本件抗告，為
    有理由，應由本院將原裁定撤銷，並由本院自為裁定，駁回
    檢察官之聲請。
據上論斷，應依刑事訴訟法第413條，裁定如主文。
中　　華　　民　　國　　111 　年　　11　　月　　28　　日
                  　刑事第八庭　審判長法　官　陳世宗
                                      法　官　林呈樵
                                      法　官　吳勇毅
以上正本證明與原本無異。
不得再抗告。
                                      書記官  許家慧
中　　華　　民　　國　　111 　年　　11　　月　　28　　日